【裁判字號】    99,交訴,14
【裁判日期】    990826
【裁判案由】    公共危險
【裁判全文】
臺灣彰化地方法院刑事判決              99年度交訴字第14號
公  訴  人  臺灣彰化地方法院檢察署檢察官
被      告  丙○○
選任辯護人  朱浩萍律師
被      告  甲○○
選任辯護人  張智學律師
上列被告等因公共危險等案件，經檢察官提起公訴（98年度偵續
字第99號），本院判決如下：
    主  文
丙○○因過失致人於死，處有期徒刑伍月，如易科罰金以新台幣
壹仟元折算壹日，緩刑貳年。
甲○○無罪。
    事  實
一、丙○○於民國96年10月8日18時41分許，駕駛車牌號碼N6-51
    89號自小客車（小型吉普車）附載公公林文德、子女孫易徵
    、林冠彰、林０茹（82年4月20日出生），沿彰化縣二林鎮
    ○○路○段由東往西方向，直行至該路段538號前，應注意車
    前狀況，並隨時採取必要之安全措施，復依當時路面乾燥無
    缺陷、無障礙物，並無不能注意之情事，竟因自高雄探視親
    人後，駕車北上，長期間駕車精神狀態不佳，而疏未注意及
    此，即貿然前行，致所駕上開車輛碾壓亦有疏失且因不明原
    因連同所騎乘之腳踏車倒臥於內側車道之林思同，致林思同
    全身多處受有骨折及出血之傷害，並因中樞神經衰竭傷重當
    場不治死亡，而丙○○所駕駛之上開自小客車亦因此撞擊力
    道往左偏離車道並衝進附近田裡，丙○○於肇事後犯罪未被
    發覺前，即向前住處理之彰化縣警察局芳苑分局員警張維福
    ，坦承係肇事者，並接受裁判。
二、案經丙○○自首；由彰化縣警察局芳苑分局報告臺灣彰化地
    方法院檢察署檢察官相驗後，自動檢舉偵查起訴。
    理  由
壹、程序方面（證據能力）：
一、按被告以外之人於審判外之言詞或書面陳述，除法律有規定
    者外，不得作為證據，刑事訴訟法第159條第1項固有明文，
    惟被告以外之人於審判外之陳述，雖不符合同法第159條之1
    至第159條之4規定，但經當事人於審判程序同意作為證據，
    法院審酌該言詞陳述或書面陳述作成時之情況，認為適當者
    ，亦得為證據，當事人、代理人或辯護人於法院調查證據時
    ，知有第159條第1項不得為證據之情形，而未於言詞辯論終
    結前聲明異議者，視為有前項之同意，此觀同法第159條之5
    規定即明。查本判決後開引用各該被告丙○○、甲○○以外
    之人於審判外之陳述（包含書面陳述），皆屬傳聞證據，惟
    當事人、辯護人雖知上開證據資料為傳聞證據，仍於本院準
    備程序及審判期日中對各該證據資料均表示同意或無意見而
    不予爭執，且迄至言詞辯論終結前亦未再聲明異議，本院審
    酌上開證據資料製作時之情況尚無違法不當等瑕疵，且與本
    案具有關連性，認為以之作為證據應屬適當，揆諸前開規定
    ，爰逕依刑事訴訟法第159條之5規定，認前揭證據資料均具
    有證據能力。
二、另公訴人所提出警員就本案交通事故蒐證所拍攝之照片，係
    警員於蒐證時，透過照相、錄影設備對現場景物、特徵拍攝
    所形成之機械性紀錄，再還原或翻拍於照相紙上，因其現場
    拍攝之情形與相片所呈現之內容，是藉由照相、錄影設備之
    正確性來加以保障其內容之一致性，而非人對現場情形之言
    詞描述本身，故非屬供述證據，自無傳聞法則之適用。惟上
    開照片既係透過照相、錄影設備拍攝後所得，復與本案犯罪
    事實具有關聯性，且被告於本院準備程序及審理時，對於卷
    內所附之上開照片，亦未表示異議，或主張係執法人員違法
    取得，另亦查無不得作為證據之事由，故亦均得作為證據。
三、本案其餘非供述證據，當事人均同意全部證據之證據能力，
    本院審酌該等證據作成及取得之程序均無違法之處，是後述
    所引用證據之證據能力均無疑義，合先敘明。
貳、有罪部分：
一、上揭事實，業據被告丙○○於本院行準備程序與審理中，坦
    承不諱，且被害人林思同係因上開車禍而死亡等情，業據證
    人即被害人之女兒乙○○於警詢中證稱明確，復有彰化縣警
    察局道路交通事故調查報告表(一)(二)、道路交通事故現場圖監
    視器錄影畫面、車損與現場照片30幀、現場勘查報告、勘查
    與採證照片30張、車籍資料及報案資料各乙份在卷可稽，被
    害人林思同係因本件車禍而致全身多處受有骨折及出血之傷
    害，並因中樞神經衰竭傷重不治死亡等情，亦經台灣彰化地
    方法院檢察署檢察官督同法醫師劉景勳、檢驗員許逸文解剖
    及相驗明確，有相驗屍體證明書、檢驗報告及勘驗筆錄等在
    卷可憑，另亦有法務部法醫研究所96年12月26日法醫理字第
    0960004692號函及所附之解剖報告書、鑑定報告書等在卷可
    佐。是被害人林思同之死亡，係由被告丙○○之上開駕駛行
    為所致，其間有相當因果關係，已極為明確。
二、按「汽車駕駛人應注意車前狀況，並隨時採取必要之安全措
    施」，道路交通安全規則第九十四條第三項定有明文，並為
    駕駛人之被告丙○○所應注意，且依當時路面乾燥無缺陷、
    無障礙物，並無不能注意之情事。被告丙○○竟疏於注意，
    未注意車前有被害人林思同及腳踏車倒於內車側道之狀況，
    即貿然前行，使所駕之上開車輛碾壓被害人林思同，致林思
    同死亡而肇事，應為肇事主因；而被害人林思同連同所騎乘
    之腳踏車倒臥於內側車道，對本件車禍之形成亦有疏失。本
    件經送臺灣省彰化縣區車輛行車事故鑑定委員會鑑定，結果
    亦同此見解，認「丙○○駕駛自用小客車未注意車前狀況致
    碰撞林思同人、車，為肇事主因；林思同騎乘腳踏車不明原
    因倒地形成路障，為肇事次因」，有該委員會97年3月11 日
    彰鑑字第0975600540號函在卷可憑，是被告丙○○對本件車
    禍之發生應有過失之事實已明，此足見被告丙○○於警、偵
    查時否認過失，顯與事實不符。而被害人林思同就車禍發生
    雖亦有過失，然此並無解於被告丙○○應負之過失罪責。本
    件事證明確，被告丙○○之上開過失致死犯行洵堪認定，應
    依法論科。
三、核被告丙○○所為，係犯刑法第276條第1項之過失致人於死
    罪。被告於肇事後犯罪未被發覺前向前往處理之警員，坦承
    其為肇事司機，並接受裁判，有彰化縣警察局道路交通事故
    肇事人自首情形紀錄表一紙在卷可按，為對未發覺之罪自首
    而受裁判，依刑法第62條前段之規定，減輕其刑。爰審酌被
    告過失程度輕重、對被害人所造成危害、其於肇事後態度，
    及肇事後被告對被害人家屬已為民事賠償，有調解書1份可
    稽及其他等一切情狀，量處如主文所示之刑，並諭知易科罰
    金之折算標準。末查被告丙○○前未曾因故意犯罪受有期徒
    刑以上刑之宣告，有台灣彰化地方法院檢察署刑案資料查註
    紀錄表及臺灣高等法院被告前案紀錄表在卷可稽，本件係偶
    發初犯，經此教訓，應知警惕，無再犯之虞，認所宣告之刑
    ，以暫不執行為適當，併予宣告緩刑二年，以勵自新。
、無罪部分：
一、公訴意旨略以：被告甲○○係職業駕駛人，駕駛車牌號碼ON
    -9057號自小貨車執行駕駛業務時，亦沿彰化縣斗苑路1段由
    東往西行經如犯罪事實所示之上開地點，本應注意汽車駕駛
    人應遵循道路速限行駛，不得超速，以及亦應注意車前狀況
    ，竟未注意車前狀況，且以超越該路段速限之時速70至80
    公里之速度行駛，至行經被害人林思同倒臥處時剎車不及，
    以致右側前後兩車輪先後碾壓倒臥在地上之被害人林思同及
    其所騎乘之腳踏車，致被害人林思同全身多處受有骨折及出
    血之傷害，並因中樞神經衰竭傷重當場不治死亡。詎被告甲
    ○○於肇事後，竟未將車停留於現場並通報警、消前來救護
    ，反加速逃逸，嗣經在現場附近經營汽車修配廠而目睹本件
    車禍肇事之陳建佑及陳俊男2人立即委託廠內技工駕車前往
    追回甲○○並通報警方前來處理，始循線查知上情。因認被
    告甲○○涉有刑法第276條第2項業務過失致人於死罪及同法
    第185條之4肇事逃逸罪嫌云云。
二、按犯罪事實應依證據認定之，無證據不得認定犯罪事實。又
    不能證明被告犯罪或其行為不罰者，應諭知無罪之判決，刑
    事訴訟法第154條第2項、第301條第1項前段分別定有明文。
    次按所謂認定犯罪事實之證據，係指足以認定被告確有犯罪
    行為之積極證據而言，該項證據自須適合於被告犯罪事實之
    認定，始得採為斷罪之資料。事實之認定，應憑證據，如未
    能發現相當證據，或證據不足以證明，自不能以推測或擬制
    之方法，為裁判基礎。且認定犯罪事實所憑之證據，雖不以
    直接證據為限，間接證據亦包括在內，然而無論直接證據或
    間接證據，其為訴訟上之證明，須於通常一般之人均不致有
    所懷疑，而得確信其為真實之程度者，始得據為有罪之認定
    ，倘其證明尚未達到此一程度，而有合理之懷疑存在而無從
    使事實審法院得有罪之確信時，即應由法院為諭知被告無罪
    之判決。
三、訊據被告甲○○堅詞否認涉有業務過失致人於死及肇事逃逸
    之犯行，並辯稱：其駕駛車牌號碼ON-9057號自小貨車，行
    經上開路段，並未輾壓被害人林思同而肇事，是其駕駛車輛
    離去，當無肇事逃逸之犯行等語。經查：（一）公訴人指被
    告甲○○涉有上揭犯行，無非以彰化縣警察局現場勘察報告
    為主要依據，惟該報告伍、研判與建議欄下，明確記載「死
    者林思同原本即倒臥於斗苑路之肇事地點，後來才遭本案2
    部肇車輛撞擊；本項疑點另建請解剖屍體確認死因，釐清是
    否有其他可能」，有彰化縣警察局現場勘察報告一份在卷可
    按，是該報告業已載明「對死因並無法確認」，故公訴人以
    之為主依據，即有不妥。（二）為釐清被害人林思同之死因
    ，檢察官乃會同法務部法醫研究所法醫師對被害人林思同之
    屍體進行解剖，鑑定死因，結果被害人林思同死亡經過研判
    為「(一)死者之死亡因車輛輾壓而造成多發性鈍傷導致骨折、
    出血，及中樞神經損傷而死，傷害形成方向較為單向且不存
    在有二次輾壓之證據，故死者應為單次輾壓所致，因車禍而
    致死，其死亡方式為意外。(二)．．．．由解剖結果推測，死
    者可能遭右後側車輛撞擊而向左前行走，如此依二部車輛行
    進方向及最後位置推論，輾壓之車輛應為N6-5189。(三)
    N6-5189 其車型非為自小客車，應為小型吉普車（休旅車）
    ，故其底盤較高也較容易輾壓而不出現明顯的磨灼傷。」，
    有法務部法醫研究所（96）醫鑑字第0961101554號鑑定報告
    書一份在卷可憑，此認定結果即與上開犯罪事實所載相同，
    是被告甲○○辯稱伊駕車未輾壓過被害人林思同等語，並非
    無據。（三）同案被告丙○○坦承其駕車輾壓被害人林思同
    肇事等情，此符合上開鑑定報告書之認定，且證人即目擊車
    禍發生者陳俊男於警詢，亦明白證稱「我沒有看見貨車有否
    撞到人」（見警卷第14至15頁）等語，是益徵被告甲○○所
    辯與事實相符，應可採信。（四）被告甲○○駕駛車輛行經
    肇事路段，既未輾壓被害人林思同肇事，縱其駕駛車輛從旁
    離開，亦不涉有業務過失致人於死及肇事逃逸之罪責。此外
    ，亦查無其他積極證據，足以證明被告甲○○涉有公訴人所
    指之犯行，故依首開說明，就被告甲○○部分，應為無罪之
    諭知。
據上論斷，應依刑事訴訟法第301條第1項、第299條第1項前段、
刑法第276第1項、第62條前段、第41條第1項前段、第74條第1項
第1款，中華民國刑法施行法第1條之1第1項、第2項前段，判決
如主文。
本件經檢察官邱鼎文到庭執行職務。
中    華    民    國    99    年    8     月    26    日
                        臺灣彰化地方法院交通法庭
                                  審判長法官  李進清
                                  法      官  陳銘壎
                                  法      官  洪志賢
以上正本證明與原本無異。
如不服本判決應於收受判決後10日內向本院提出上訴書狀，並應
敘述具體理由；其未敘述上訴理由者，應於上訴期間屆滿後20日
內向本院補提理由書（均須按他造當事人之人數附繕本）「切勿
逕送上級法院」。
告訴人或被害人對於判決如有不服具備理由請求檢察官上訴者，
其上訴期間之計算係以檢察官收受判決正本之日期為準。
中    華    民    國    99    年    8     月    26    日
                                  書  記  官  許億先
附錄本案論罪科刑法條全文：
中華民國刑法第276條
（過失致死罪）
因過失致人於死者，處 2 年以下有期徒刑、拘役或 2 千元以下
罰金。
從事業務之人，因業務上之過失犯前項之罪者，處 5 年以下有
期徒刑或拘役，得併科 3 千元以下罰金。

司法院資訊處製作；財團法人民間司法改革基金會備份。
